【裁判字號】    90,易,263
【裁判日期】    900912
【裁判案由】    傷害
【裁判全文】
臺灣板橋地方法院刑事判決                            九十年度易字第二六三?
    公  訴  人  臺灣板橋地方法院檢察署檢察官
    被      告  庚○○
右列被告因傷害案件，經檢察官提起公訴（八十九年度偵字第二○二○五號），本院
判決如左：
    主  文
毆瑞和傷害人之身體，處拘役伍拾日，如易科罰金，以參佰元折算壹日。
    事  實
一、庚○○於民國八十九年十月十二日晚間，在其位於臺北縣樹林市○○街○段三三
    七巷十弄八號一樓住處，因懷疑小孩血型有問題，與其妻丙○○發生嚴重爭執，
    並要求丙○○通知其母甲○○前來給予交代。嗣甲○○及陪同前來之丙○○胞弟
    乙○○到達後，庚○○於同日二十三時許，在其住處內與乙○○一言不合，發生
    爭執，竟基於傷害之故意，腳踢乙○○並徒手毆打，又掐住其脖子，致乙○○受
    有右眼上眼瞼皮下瘀血約零點五公分乘以零點五公分、右眼下眼瞼皮下瘀血約零
    點二公分乘以一點零公分、左臉頰擦傷約零點三公分乘以零點三公分、頸部左側
    皮下瘀血約零點二公分乘以一公分、頸部右側皮下瘀血約一公分乘以一公分等傷
    害。
二、案經乙○○訴由臺灣板橋地方法院檢察署檢察官偵查起訴。
    理  由
一、訊之被告庚○○固坦認於右揭時地踢告訴人乙○○乙次，然矢口否認有何傷害犯
    行，辯以當時係因乙○○打伊，伊始出於自衛而與之扭打，且不記得有無掐住告
    訴人的脖子云云。經查：
  (一)被告庚○○於民國八十九年十月十二日晚間，在其位於臺北縣樹林市○○街○段
    三三七巷十弄八號一樓住處，因懷疑小孩血型有問題，與丙○○發生嚴重爭執，
    並要求丙○○請其母甲○○前來給予交代，嗣甲○○及丙○○之胞弟乙○○到達
    後，庚○○於同日二十三時許，在其住處內與前來之乙○○一言不合，發生爭執
    ，二人發生扭打，致乙○○受有右眼上眼瞼皮下瘀血約零點五公分乘以零點五公
    分、右眼下眼瞼皮下瘀血約零點二公分乘以一點零公分、左臉頰擦傷約零點三公
    分乘以零點三公分、頸部左側皮下瘀血約零點二公分乘以一公分、頸部右側皮下
    瘀血約一公分乘以一公分等傷害之情事，為被告自承在卷，核與告訴人之指述、
    證人丙○○、甲○○、毆陳秀玉及己○○所為之證述大抵一致，並有告訴人提出
    之臺北市立和平醫院診斷證明書附卷可資佐證。
  (二)被告雖否認有傷害犯行，並以前開情詞置辯，惟：告訴人當時與其母即證人甲○○到達被告住處後，二人一言不合，被告突以腳踢告訴人，告訴人並未還手只是
    大聲回罵，被告突又打告訴人，二人即扭打在一起，嗣被告即掐住告訴人之脖子
    不放，經證人即被告胞弟毆瑞文上前拉開始行停止等事實，業據告訴人指述綦詳
    ，核與當時在場之證人甲○○、戊○○○及己○○在本院所為之證述大致相符，
    足證當時被告係主動毆打告訴人，自無受現時不法侵害之情形，而不存在正當防
    衛情狀，其主觀上亦無正當防衛意思，是被告所稱係出於自衛云云，並非實在。
    而其在偵查中即已明確自承確有掐告訴人之脖子等語（參偵查卷第九頁背面、第
    十頁），與告訴人之指述相符，則被告在本院改稱不記得有無掐告訴人脖子云云
    ，亦非可信。又被告稱當時亦有受傷云云，然並未提出任何就醫診斷紀錄以資證
    明，自難遽予採信。而證人丁○○固到庭證稱當天晚上伊至被告住處外面時即聽
    見被告與丙○○吵架，乃在屋外等候，嗣見丙○○離家，伊即進入被告家中，未
    幾即聽聞門外告訴人等大喊，伊乃躲在被告家中往二樓之樓梯間，有聽到客廳發
    生爭執，但未目睹現場狀況，待告訴人等離開後始出來，當時有見到被告手臂、
    肩膀及臉上都有類似抓傷痕跡云云，然證人丙○○證稱其與被告發生爭執後欲離
    開住處，行至門口即正好遇見接獲電話連絡而前來之戊○○○、己○○及胞弟歐
    瑞德，十分鐘後告訴人及甲○○亦到達，即由告訴人、甲○○、戊○○○、己○○入內與被告理論，丙○○及歐瑞德則在外等候，嗣入內之四人出來後一行人始
    離開，此期間內自始至終均未見證人丁○○在場，此經證人丙○○證述明確在卷
    （參本院九十年六月二十二日訊問筆錄），而入內與被告理論之告訴人與證人甲○○、戊○○○、己○○亦均證稱在屋內之人僅有被告與其等四人而已，未見證
    人丁○○在場等語（參本院九十年六月二十二日及七月二十七日訊問筆錄），是
    以證人丁○○當時是否確實在場，實非無疑；且當時既係被告先出手毆打告訴人
    後二人始行扭打在一起，已如前述，則告訴人受被告出手毆打之現時不法侵害，
    應係被動防衛而與被告拉扯以保護自己不受被告毆打，而有正當防衛意思，是縱
    認證人丁○○所述其當時在場並看見被告手臂、肩膀及臉上都有類似抓傷痕跡屬
    實，亦無非係告訴人之正當防衛所致，仍無解於被告主動毆打及掐告訴人脖子之
    犯行，是以證人劉秀美之證述仍不足為有利於被告之認定。綜上所述，被告所為
    前開辯解，實屬事後圖卸之詞，不足採信，本件事證明確，被告犯行堪予認定。
二、核被告庚○○所為，係犯刑法第二百七十七條第一項之傷害罪。爰審酌被告並無
    前科，有臺灣高等法院檢察署刑案紀錄簡覆表在卷可憑，素行非劣、犯罪之動機
    、使用之手段、造成告訴人傷害之程度、及犯罪後之庇度等一切情狀，量處如主
    文所示之刑，以示儆懲。又被告所犯上開之罪為最重本刑三年以下之罪，依其行
    為時刑法第四十一條原規定：「犯最重本刑為三年以下有期徒刑以下之刑之罪，
    而受六月以下有期徒刑或拘役之宣告，因身體、教育、職業或家庭之關係，執行
    顯有困難者，得以一元以上三元以下折算一日（業據罰金罰鍰提高標準條例第二
    條前段規定，就其原定數額提高為一百倍折算一日），易科罰金。」，原即得易
    科罰金，而被告行為後，刑法第四十一條之規定業經於九十年一月四日修正，並
    經總統於九十年一月十日公布，依法於九十年一月十二日生效，而修正後之刑法
    第四十一條第一項之規定：「犯最重本刑為五年以下有期徒刑以下之刑之罪，而
    受六個月以下有期徒刑之宣告，因身體、教育、職業、家庭之關係或其他正當事
    由，執行顯有困難者，得以一元以上三元以下折算一日（提高數額同上），易科
    罰金，但確因不執行所宣告之刑，難收矯正之效，或難以維持法秩序者，不在此
    限」，比較修正前後之內容，新法對於被告並無較為不利之處，應依刑法第二條
    第一項前段之規定，適用修正後刑法第四十一條第一項之規定諭知易科罰金之標
    準。末查被告所提出錄音帶乙捲，被告自陳其內容係於九十年三月間所錄製與告
    訴人之吵架對話，可以證明告訴人及證人甲○○有暴力傾向，蠻橫不講理云云，
    是該錄音帶內容顯與本件犯罪事實於八十九年十月十二日之發生情形無關，不足
    為有利被告之證據，自無庸調查，附此敘明。
據上論斷，應依刑事訴訟法第二百九十九條第一項前段、刑法第二條第一項前段、第
二百七十七條第一項、第四十一條第一項、罰金罰鍰提高標準條例第一條前段、第二
條，判決如主文。
中      華      民      國      九十      年      九      月    十二    日
                                  臺灣板橋地方法院刑事第二庭
                                          法  官  楊  博  欽
右正本證明與原本無異。
如不服本判決，應於判決送達後十日內，向本院提出上訴狀。
                                          書記官  潘  文  賢
中      華      民國      九十      年      九      月    十二    日
附錄本案論罪科刑法條全文：
中華民國刑法第二百七十七條
  傷害人之身體或健康者，處三年以下有期徒刑、拘役或一千元以下罰金。
  犯前項之罪因而致人於死者，處無期徒刑或七年以上有期徒刑；致重傷者，處三年
  以上十年以下有期徒刑。


司法院資訊處製作；財團法人民間司法改革基金會備份。
